【裁判字號】    88,簡上,132
【裁判日期】    890215
【裁判案由】    清償債務
【裁判全文】
臺灣屏東地方法院民事判決  八十八年度簡上字第一三二號
    上  訴  人  甲○○
    被上訴人    乙○○
右當事人間請求清償債務事件，上訴人對於中華民國八十八年八月三十一日本院八十
八年度潮簡字第一九四號第一審判決提起上訴，本院判決如左：
    主      文
上訴駁回。
第二審訴訟費用由上訴人負擔。
    事      實
甲、上訴人方面：
一、聲明：求為判決(一)原判決廢棄。(二)被上訴人應給付上訴人新台幣（下同）五十萬
    元。
二、陳述：除與原判決所記載相同者，茲予引用外，補稱：
    其女廖玟瑛與被告於民國八十二年間訂婚，聘金二十萬元，其分文未收，並將前
    開聘金交由女兒返還被告，嗣於八十四年四月四日其女與被告結婚，其亦將收受
    之禮金三十多萬元全數交給女兒及被告，迄於八十五年十二月二十八日女兒向上
    訴人夫婦告知需款經營紅酒生意，上訴人夫婦即拿上訴人之夫廖武廣所有坐落屏
    東市○○街一０五號之建物及土地至銀行貸款一百三十萬元借與其女廖玟瑛，並
    將款項匯入其女所指定被告設於世華聯合商業銀行之帳戶，其女曾言明會負責清
    償該筆借款及利息，現上開借款尚積欠一百萬元迄未清償，詎被告與女兒於八十
    七年二月六日協議離婚，雙方雖於離婚協議書上約明各人債務各自負擔，惟上訴
    人對其等二人離婚乙事並不知情，遑論二者曾約定各人債務各自負擔等情，經女
    兒告知所貸與之前開款項經營紅酒生意有獲利，並將獲利所得支付購買太子建設
    房屋之自備款、賓士轎車頭期款二十多萬元、八０二官舍傢俱二十多萬元，菲傭
    每月薪水一萬五千元及生活雜支等各項家用，是女兒既將借得之款項支付家用，
    則被告就前開未清償之一百萬元借款，即負有五十萬元之償還義務。
三、證據：除援用原審之證據方法外，補提世華聯合商業銀行出款單一件為證。
乙、被上訴人方面：
一、聲明：求為判決如主文第一項所示。
二、陳述：與原判決所記載者相同，茲予以引用之。
三、證據：援用原審之證據方法。
    理      由
一、本件上訴人起訴主張：其女廖玟瑛與被告原係夫妻，二人於婚姻關係存續中，女
    兒向其表明需款經營紅酒生意，上訴人夫婦即拿上訴人之夫廖武廣所有之不動產
    至銀行貸款一百三十萬元借與其女廖玟瑛，其女曾言明會負責清償該筆借款及利
    息，現上開借款尚積欠一百萬元迄未清償，經其女告知前所貸與之款項經營紅酒
    生意有獲利，並將獲利所得支付購買太子建設房屋之自備款、賓士轎車頭期款二
    十多萬元、八０二官舍傢俱二十多萬元，菲傭每月薪水一萬五千元及生活雜支等
    各項家用，嗣被告與女兒於八十七年二月六日協議離婚，雙方雖於離婚協議書上
    約明各人債務各自負擔，惟上訴人對其等二人離婚乙事並不知情，遑論二者曾約
    定各人債務各自負擔等情，因女兒既將借得之款項支付家用，則被告就前開未清
    償之一百萬元借款，即負有五十萬元之償還義務，爰訴請被上訴人給付五十萬元
    。而被上訴人則以：伊不曾向上訴人借款，該筆借款係伊前妻廖玟瑛所借，伊並
    不知情，況伊與前妻協議離婚時曾約定債務各自負擔，則上訴人之請求即屬無據
    等語，資為抗辯。
二、按請求履行債務，除被告自認原告所主張債權發生原因之事實外，應先由原告就
    其主張此項事實，負舉證之責任，必須證明其為真實後，被告於其抗辯事實，始
    應負證明之責任，此為舉證責任分擔之原則，最高法院著有四十三年台上字第三
    七七號判例可資參照。查上訴人自承被上訴人未曾向其借款，前開借款係女兒廖
    玟瑛告知需款經營紅酒生意，要求上訴人夫婦拿上訴人之夫廖武廣所有之不動產
    至銀行貸款一百三十萬元貸與女兒，其女並承諾會負責清償該筆借款及利息等情
    ，堪認被上訴人尚非本件借貸關係之借款人。至上訴人主張其女將前開貸得款項
    經營紅酒生意有獲利，並將獲利所得支付各項生活家用，則被上訴人就前揭尚積
    欠之一百萬元債務，即負有五十萬元之償還義務云云，惟此已為被上訴人否認。
    經查，被上訴人與上訴人之女於八十七年二月六日協議離婚，雙方並約定「各自
    名下債務，自行負責」等語，此有離婚協議書附於原審卷足稽，而上訴人並未能
    舉證證明被上訴人願承擔前開五十萬元之借款債務乙節，則其主張被上訴人應給
    付五十萬元之借款尚非可採。
三、綜上所述，本件上訴人訴請被上訴人給付五十萬元之借款，於法既非有據，則原
    審為上訴人敗訴之判決，經核即無不合，上訴論旨猶執前詞，聲明廢棄改判，非
    有理由，其上訴應予駁回。
據上論結，本件上訴為無理由，依民事訴訟法第四百三十六條之一第三項、第四百四
十九條第一項、第七十八條，判決如主文。
中      華      民      國    八十九    年      二      月     十五     日
                                    臺灣屏東地方法院民事第二庭
~B審判長法官  洪  有  川
~B法      官  王  致  傑
~B法      官  高  敏  俐
右為正本係照原本作成。
本件不得上訴。
~B法院書記官  滕  一  珍
中      華      民      國    八十九    年      二      月     十五     日


司法院資訊處製作；財團法人民間司法改革基金會備份。
